ACORDAO-COMPLETO-2419991

ACÓRDÃO 7596/2021 ATA 14/2021 - PRIMEIRA CÂMARA

VISTOS, relatados e discutidos estes autos de Aposentadoria, os Ministros do Tribunal de Contas da União, reunidos em Sessão da 1ª Câmara, ante as razões expostas pelo Relator, e com fundamento nos arts. 1º, inciso V, e 39, inciso II, ambos da Lei 8.443, de 16 de julho de 1992, c/c o art. 259, inciso II, do Regimento Interno desta Corte de Contas, ACORDAM em:
9.1. considerar automaticamente registrado em 14/8/2020, o ato constante da peça 3, relativo à alteração da aposentadoria de Manoel Alves Barbosa, e encaminhar os autos à Secretaria de Fiscalização de Pessoal para a adoção dos procedimentos necessários com vistas à revisão de ofício, nos termos do subitem 9.2.1 do Acórdão 122/2021-TCU-Plenário; e
9.2. dar ciência desta deliberação à Superintendência Estadual da Funasa em Minas Gerais.

Pessoal: Aposentadoria. Processo gerado automaticamente com atos priorizados/selecionados pela Sefip.

Primeira Câmara

3. Interessado:  Manoel Alves Barbosa, CPF XXX.554.236-XX.

13.1. Ministros presentes: Walton Alencar Rodrigues (Presidente), Benjamin Zymler, Vital do Rêgo e Jorge Oliveira.
13.2. Ministros-Substitutos presentes: Augusto Sherman Cavalcanti (Relator) e Weder de Oliveira.

ACORDAO-COMPLETO-2519891

Acórdão 2803/2021 - Plenário

AUGUSTO SHERMAN

Cuidam os presentes autos da aposentadoria de Manoel Alves Barbosa, ex-servidor da Superintendência Estadual da Funasa em Minas Gerais, no cargo de Agente de Saúde Pública, conforme os termos constantes da peça 3, cujo ato foi encaminhado ao Tribunal por intermédio do sistema Sisac, na sistemática definida na IN 78/2018, com parecer do órgão de Controle Interno pela legalidade. 
2.	A unidade técnica, ao analisar os fundamentos legais da concessão e as informações prestadas pelo órgão do controle interno, lavrou a instrução vista à peça 5, adiante parcialmente transcrita, com eventuais ajustes de forma:
		" (...) 
EXAME TÉCNICO
Verificou-se, no ato em exame, pagamento de parcela judicial referente à diferença de anuênios, no valor de R$ 19,23 (peça 2) . 
Conforme informações constantes do ato, o servidor tem direito a 28% de anuênios, uma vez que ingressou no serviço público em 04/02/1971. Análise do seu contracheque demonstra que o valor pago corresponde exatamente a este percentual. Assim, o pagamento destacado da rubrica judicial configura bis in idem, estando ilegal.
CONCLUSÃO
Em razão do exposto, tendo em vista o pagamento indevido de parcela judicial referente à diferença de anuênios, cabe considerar ilegal o ato em epígrafe, recusando-se seu registro. 
 (...) "
3.	A unidade técnica encerrou sua instrução com proposta de ilegalidade da aposentadoria em relevo, com negativa de registro do ato concessório respectivo, fazendo-se as determinações pertinentes.
4.	O Ministério Público, neste ato representado pelo Procurador Júlio Marcelo de Oliveira, mediante sucinto parecer espelhado à peça 7, concertou em uníssono com a proposta alvitrada pela Sefip.
É o Relatório.

não há.

Procurador Júlio Marcelo de Oliveira.

PESSOAL. APOSENTADORIA. INCLUSÃO NOS PROVENTOS DE PARCELA JUDICIAL DESTACADA ALUSIVA A ANUÊNIOS. CONFIGURAÇÃO DE PAGAMENTO BIS IN IDEM. REGISTRO AUTOMÁTICO DA CONCESSÃO PELO DECURSO DO PRAZO QUINQUENAL. RESTITUIÇÃO DOS AUTOS À SEFIP PARA ADOÇÃO DE PROVIDÊNCIAS.

APOSENTADORIA (APOS)

Secretaria de Fiscalização de Integridade de Atos e Pagamentos de Pessoal e de Benefícios Sociais (Sefip).

Versam os presentes autos acerca da Aposentadoria (ato de alteração) de Manoel Alves Barbosa, ex-servidor da Superintendência Estadual da Funasa em Minas Gerais, no cargo de Agente de Saúde Pública. 	
2.	A unidade técnica opinou pela ilegalidade da concessão ora em apreço, por constar nos proventos do interessado parcela destacada alusiva a anuênios, contemplada por força de decisão judicial não passada em julgado (peça 2) . Ao considerar a data de ingresso do inativo no serviço público, concluiu que a parcela devida corresponde a 28% dessa gratificação. Como o valor da rubrica que está sendo paga equivale ao referido percentual, a unidade técnica consignou que dito pagamento consubstancia um bis in idem, o que conduziria à ilegalidade da concessão e negativa de registro do respectivo ato concessório. O Ministério Público anuiu à proposição da unidade técnica instrutiva.  
3.	A despeito da correta instrução levada a cabo pela unidade técnica, outro deslinde deverá ser dado à questão. É que exsurge do documento constante da peça 3 a informação de que o ato concessório deu entrada nesta Corte de Contas em 14/8/2015, portanto há mais de cinco anos, de sorte que a hipótese presente atrai o novel entendimento adotado por este Tribunal em decorrência da decisão do STF no âmbito do RE 636.553, em que restou fixado o prazo de cinco anos para uma resolução de mérito de processos de concessão, após o qual esses atos serão considerados tacitamente registrados.  
4.		Assim, por esses fundamentos, entendo que a aposentadoria de Manoel Alves Barbosa deve ser considerada tacitamente registrada desde 14/8/2020, considerando os cinco anos transcorridos. Todavia, no lastro do que vem decidindo esta Corte de Contas, os autos devem ser encaminhados à Sefip para adoção das medidas com vistas à revisão de ofício, nos termos preconizados na decisão dos embargos de declaração opostos ao mencionado RE 636.553. 
            	Ex positis, divergindo da proposta alvitrada pela unidade técnica e do Parecer do representante do Ministério Público, manifesto-me por que o Tribunal aprove o acórdão que ora submeto à deliberação deste Colegiado. 
TCU, Sala das Sessões, em 4 de maio de 2021.
AUGUSTO SHERMAN CAVALCANTI 
Relator